【裁判字號】    92,上訴,147
【裁判日期】    920116
【裁判案由】    瀆職
【裁判全文】
臺灣高等法院刑事判決                            九十二年度上訴字第一四七號
    上  訴  人
    即  自訴人  甲○○  住臺北.
    被      告  乙○○  住臺北.
                庚○○  住同右.
                己○○  住同右.
                辛○○  住臺北.
                丁○○  住同右.
                壬○○  住同右.
                戊○○  住同右.
                丙○○  住同右.
右上訴人因被告等瀆職案件，不服臺灣臺北地方法院九十一年度自字第六三六號，中
華民國九十一年十二月二十日第一審判決，提起上訴，本院判決如左：
    主  文
上訴駁回。
    理  由
一、關於被告庚○○，上訴人即自訴人甲○○於自訴狀理由欄及所附證物即指係枉法
    裁判之判決影本均記載「庚○○」，然於自訴狀被告欄誤載為「劉盛吉」，原判
    決亦據而誤載為「劉盛吉」，就姓名誤寫，應予更正。又就被告己○○，依自訴
    人提出之判決影本應係「己○○」，然於自訴狀誤繕為「黃勝耀」，原判決亦據
    以誤載為「黃勝耀」，亦應予更正，合先說明。
二、原判決意旨略以；按犯罪之被害人得提起自訴，刑事訴訟法第三百十九條第一項
    固定有明文，惟此所謂犯罪之被害人係指因犯罪而直接被害之人而言。又不得提
    起自訴而提起者，應諭知不受理之判決，並得不經言詞辯論為之，刑事訴訟法第
    三百三十四、第三百四十三條、第三百零七條亦有明文。而刑法第一百二十四條
    之枉法裁判罪，係侵害國家法益之罪，縱裁判結果於個人權益不無影響，但該罪
    既為維護司法權之正當行使而設，是其直接受害者為國家並非個人，個人即非因
    犯罪而同時被害者，自不得提起自訴，有最高法院五十四年台上字第二四六號判
    例可資參照。自訴人以被告乙○○、庚○○、己○○為臺灣高等法院法官，被告
    辛○○、丁○○、壬○○、戊○○及丙○○為最高法院法官，就自訴人與監察院
    間就國家賠償事件（臺灣高等法院八十九年度上國字第十三號、最高法院九一年
    度台上字第七一三號），涉有枉法裁判罪嫌，其直接受侵害者係國家法益，自訴
    人並非本件犯罪之直接被害人，依法即不得提起自訴，爰不經言詞辯論，逕為諭
    知不受理之判決。
三、上訴意旨略以：被告等故意扭曲事實，枉法裁判，使自訴人之訴訟權受到侵害，
    所繳納之訴訟費歸於國庫。自訴人為該案付出精神、勞力、時間，確為犯罪之直
    接被害人。
四、按刑法第一百二十四條之枉法裁判罪，係侵害國家法益之罪，縱裁判結果於個人
    權益不無影響，但該罪既為維護司法權之正當行使而設，是其直接受害者究為國
    家，並非個人，個人即非因犯罪而同時被害者，自不得提起自訴，有最高法院五
    十四年台上字第二四六號判例、五十六年度台上字第二五五○號、五十七年度台
    上字第三三五九號、五十九年台上字第三七六一號判決、五十三年度第三次民刑
    庭總會會議決議(二)可資參照。且其裁判是否出於枉法，可向代表國家之檢察官告
    發，枉法裁判之公務員，亦無逃避刑責之餘地，因而間接受害之當事人權益亦有
    獲救濟之機會。本件原判決以自訴人所訴枉法裁判罪嫌，而直接侵害者係國家法
    益，個人縱受有損害亦屬間接受害，不得提起自訴，而判決自訴不受理，經核並
    無不合。自訴人提起上訴，指摘原判決不當云云，為無理由，應予駁回，並不經
    言詞辯論為之。
據上論斷，應依刑事訴訟法第三百六十八條、第三百七十二條，判決如主文。
中      華      民      國      九十二      年      一    月    十六    日
                              臺灣高等法院刑事第十一庭
審判長法  官  楊  照  男
                                        法  官  陳  炳  彰
                                        法  官  王  詠  寰
右正本證明與原本無異。
如不服本判決應於收受送達後十日內向本院提出上訴書狀，其未敘述上訴之理由者並
得於提起上訴後十日內向本院補提理由書（均須按他造當事人之人數附繕本）。
                                        書記官  駱  麗  君
中      華      民      國      九十二      年       一   月    二十    日


司法院資訊處製作；財團法人民間司法改革基金會備份。
